最高法院刑事判決　　　　　　九十四年度台上字第二八一０號
　　上　訴　人　甲○○
　　選任辯護人　嚴庚辰律師
　　　　　　　　徐漢堂律師
上列上訴人因偽造文書案件，不服台灣高等法院台南分院中華民
國九十一年七月二十四日第二審更審判決（九十一年度上更(二)字
第一六一號，起訴案號：台灣嘉義地方法院檢察署八十七年度偵
字第一二五九號），提起上訴，本院判決如下：
    主  文
原判決撤銷，發回台灣高等法院台南分院。
    理  由
本件原判決認定上訴人甲○○與蔡培群（業經原審判刑確定）有
其事實欄所載之犯行，因而撤銷第一審科刑之判決，改判仍依牽
連犯從一重論處上訴人連續業務上侵占罪刑。固非無見。
惟查：（一）、原判決事實記載上訴人任職於金羅門行銷有限公
司時，將所收取如其附表壹所示之貨款新台幣（下同）一千一百
九十九萬三千六百零九元侵占入己花用殆盡，嗣為掩蓋侵占犯行
，竟購買如原判決附表貳所示已蓋妥發票人印章，並已填載金額
及日期之俗稱「芭樂票」九張，且盜刻「賴素卿」之印章，蓋在
其中編號一至八所示之支票背面，偽造「賴素卿」之背書，交付
不知情之蔡培群。因認上訴人上開所為，係連續犯業務上侵占罪
及行使偽造私文書罪，並於主文欄第三項諭知：「偽造之『賴素
卿』印章壹枚及如附表貳所示，編號一至八所示支票上偽造之『
賴素卿』印文捌枚，均沒收。」，但原判決並未有附表，致其上
開事實之記載形同具文，自不足為適用法律之依據，本院已無從
為其認定事實及其適用法律當否之判斷，且致主文關於「賴素卿
」印文沒收諭知部分，失其依據，其判決自屬違背法令。（二）
、原判決以上訴人係侵占一千一百九十九萬三千六百零九元，有
出貨單影本二十二份、估價單影本四份等可稽。但第一審及原審
更審前亦以上開出貨單及估價單為據，認上訴人係侵占一千四百
五十七萬九千九百二十九元，原審前次更審則認係侵占一千二百
零三萬八千五百九十四元，而上訴人於原審則以縱認上開單據屬
實，應係一千一百七十三萬七千五百六十九元（原審更(二)卷第一
０八頁），何以相同證據，前後認定之金額不同？原判決並未詳
為說明其認定上訴人係侵占上開金額之理由，亦有判決理由不備
之違誤。另原判決既認定上訴人侵占之金額為「一千一百九十九
萬三千六百零九元」，但理由欄又謂「共計侵占金額為一千二百
零三萬八千五百九十四元」（原判決第十四頁第十行），事實理
由，亦有矛盾。上訴意旨指摘原判決違法，非無理由，應認原判
決仍有撤銷發回更審之原因。又上訴人所犯業務上侵占重罪部分
，原不得上訴於第三審法院，然因與得上訴第三審之行使偽造私
文書輕罪部分具有牽連犯關係，依審判不可分原則，對於重罪部
分，自應認為亦得上訴於第三審法院，另原判決認上訴人尚牽連
犯刑法第二百十六條、第二百十五條之罪部分，基於審判不可分
之原則，亦應一併予以發回，均併予敘明。
據上論結，應依刑事訴訟法第三百九十七條、第四百零一條，判
決如主文。
中　　華　　民　　國　九十四　年　　五　　月　二十六　日
                      最高法院刑事第十二庭
                          審判長法官  謝　俊　雄
                                法官  陳　世　雄
                                法官  蘇　振　堂
                                法官  吳　信　銘
                                法官  徐　文　亮
      本件正本證明與原本無異
                                      書  記  官
中　　華　　民　　國　九十四　年　　五　　月　三十一　日
                                                      Ｑ
